【裁判字號】    89,易,479
【裁判日期】    890224
【裁判案由】    詐欺
【裁判全文】
臺灣臺南地方法院刑事判決                          八十九年度易字第四七九號
    聲  請  人  臺灣台南地方法院檢察署檢察官
    被      告  甲○
右列被告因詐欺案件，經檢察官提起公訴（八十八年度偵緝字第一一九一、一一九二
號），本院判決如左：
    主  文
甲○共同連續意圖為自己不法之所有，以詐術使人將本人之物交付，處有期徒刑壹年
。
    事  實
一、甲○與不詳姓名之成年男子，共同意圖為自己不法所有之犯意聯絡，並基於概括
    犯意，先於民國八十八年八月間，在桃園縣楊梅鎮○○路之「萬大黃昏市場」虛
    設餐飲店，實際上並無意營業，由該不詳姓名之人假冒甲○之名出面，向文海室
    內裝璜工程行（以下簡稱文海工程行）要求裝潢店面，使文海工程行之負責人丙
    ○○陷於錯誤，而承攬該工程，該名男子則以甲○之名簽發一張面額為新台幣（
    下同）十一萬一千九百元，付款帳戶為甲○在彰化商業銀行埔心分行所申請之帳
    號000000000號，票號NF0000000號，發票日期為八十八年十月七日之
    遠期支票，用以支付該工程款，復於前開支票票載期日屆至前之同年十月一日，
    再承續上開詐欺犯意，向文海工程行諉稱需再訂購一批價值四十八萬元之檜木等
    裝潢材料，詎該批貨物交付後，上開支票卻遭退票，該餐飲店並立即關門，甲○
    與該名男子則逃逸無蹤，丙○○始知受騙。甲○與該名男子繼而再承上開詐欺犯
    意，於八十八年十月二日，在台南市○○街四○四號虛偽設立工廠，由該不詳姓
    名之人自稱係甲○而向乙○○訂購二套價值十八萬七千元之電動吊車主機吊掛，
    經乙○○將吊車送到興南街的工廠後，給付發票人為呂李錤，中興商業銀行南台
    南分行為付款人，支票號碼為AFT0000000，票期為八十八年十月十五日，面額為
    十八萬七千元，並佯裝稱其即為甲○而在該支票背面以甲○名義背書。詎屆期退
    票並已拒絕往來，甲○等復將欲安裝之電動吊車主機吊掛搬運他處，逃匿無蹤，
    乙○○發覺受騙。
二、案經文海工程行負責人丙○○及乙○○訴由台灣台南地方法院檢察署檢察官偵查
    起訴。
    理  由
一、訊據被告甲○固坦承其有分別在桃園開設餐飲店及在台南設立工廠，且其確有向
    彰化銀行申請支票等事實不諱，惟否認有何詐欺犯行，辯稱：伊雖有請人裝潢上
    開萬大黃昏市場內伊所開設之店，惟裝潢之事是由其朋友負責，其並有交付一張
    支票予其朋友代為轉交以支付工程款，然並未另訂購裝潢材料。又在台南雖有購
    買電動吊車主機吊掛，惟是帶一個介紹我機械的人去買，有把開支票交付貨款給
    該人轉交，其並未簽發或背書於前開二紙支票云云。經查，確有一位自稱甲○之
    人在被告上開設立在桃園、台南處之營業處所，分別向告訴人乙○○及文海工程
    行為上開交易之事實，業據告訴人乙○○及鐘文海於偵審中指訴歷歷，復有估價
    單三紙、支票及退票理由書各兩紙可資佐證。雖被告甲○經通緝到案後由丙○○
    及乙○○於偵審中到庭指認，渠等均陳稱在庭之被告並非與渠等分別在桃園及台
    南上址交易而自稱甲○之人。然查，(1)被告於偵查中既已承認有在桃園曾裝潢及
    購買材料，又在台南購買上開機器，復曾於檢察官向本院聲請羈押而接受訊問時
    供承其確有與文海內工程行及乙○○交易，乃因經營失敗無力付款等語（本院八
    十八年聲羈字第四五五號卷第四頁參見），足認被告確對有上開交易一事知之甚
    詳。(2)而被告於本院審理時曾更異前詞改稱：其在桃園店內裝潢一事是其朋友請
    人裝潢的，伊交付四、五萬元請其轉支付予廠商，其委由朋友代其尋找裝潢工程
    之承作人並請該名朋友轉為支付報酬云云，惟當本院訊及該朋友之真實姓名時，
    其竟聲稱不知其朋友之姓名而僅以「朋友」稱呼之，衡情倘被告連該名朋友之姓
    名稱謂均不熟稔，焉有將店內裝潢及款項事宜均交由其處理之理，此乃顯有悖情
    理之常也。(3)況且被告於本院審理時曾一度聲稱告訴人丙○○所持之上開支票確
    為其所有，且該支票上之印鑑亦為其所有無誤，並聲稱支票均自己使用，並未將
    支票出借他人使用，印鑑亦未交付予他人（本院八十九年一月三十一日訊問筆錄
    參見），嗣後其卻又改稱：「票是我拿給朋友，印章是他拿去蓋的」等語（本院
    八十九年二月十日審判筆錄參見），其供詞前後反覆無常，言詞閃爍拒不吐實，
    此適足徵以被告為發票人之上開支票，縱非被告親自交付與丙○○，亦係其所稱
    之「朋友」所交付，據此可得推知，被告對於前開不詳姓名男子所交付予告訴人
    丙○○之支票，係做何用途已甚為明白。足徵被告與該名男子確有共同為自己不
    法所有之意圖甚明。(4)再查，該不詳姓名之男子以甲○名義所背書交付予乙○○
    之上開支票，於八十八年十月十五日起即因存款不足而遭退票，且該支票帳戶係
    於八十八年四月十六日始開戶，卻於同年十月十五日即成為拒絕往來戶，有中興
    商業銀行南台南分行八十八年十一月二十日興南台南存字第０一四０號函暨函附
    支票存款票據退票記錄查詢單存卷可憑。再觀諸上開退票記錄可知，該帳戶之退
    票均集中於八十八年十月十五日後約莫一個月期間，顯見發票人預知其存款不足
    屆期無法兌現而有計劃地使所簽發之支票在同一期間退票。該姓名不詳之男子持
    該無從兌現之支票，並冒用被告甲○之名，背書於後，使乙○○誤信其信用，而
    前台南上開工廠交付前揭電動吊車主機吊掛，此足佐證該名自稱甲○之男子於購
    買該機器之初即為自己不法所有之意圖。復參以被告於偵查中供稱：其係偕同介
    紹其買機器之人至乙○○處購買機器，把錢交付給該人，該人只見過一次面云云
    。足徵被告確實知悉購買機器一事，而與該名自稱甲○之男子有犯意之聯絡。(5)
    末查，被告經營水餃店何以需要大批裝潢飾材？此乃與常情有違；又吊車主機吊
    掛亦需其他配備，卻分別在未進行裝潢及未訂購其他配備的情形下，即將所訂貨
    物搬走，並逃匿無蹤，使告訴人等追索無著，業據告訴人等指訴綦詳，而被告係
    經發布通緝後，係於旅社將其緝獲到案，顯見其居所不定，而被告於定作裝潢工
    程及訂購貨物後，竟對於本件欠款不加聞問處理，逕自逃逸，更足證被告與該名
    不詳姓名之人二人於與告訴人等交易伊始，即應有不法所有之詐騙犯意，而由被
    告甲○提供人頭供該名姓名不詳之男子對外向告訴人等詐欺。而告訴人等亦因而
    受有損害。本件事證已臻明確，被告犯行洵堪認定。
二、核被告意圖為自己不法之所有，以詐術使人將本人之物交付，所為係犯刑法第三
    百三十九條第一項之罪。其與不詳姓名之人，二人有犯意聯絡，行為分擔，為共
    同正犯。被告三次詐欺犯行，時間緊接，方法相同，顯係基於概括犯意反覆為之
    ，為連續犯，應依刑法第五十六條以一罪論，並加重其刑。爰審酌被告犯罪之動
    機、目的、手段及對二位告訴人財產所造成之危害、經通緝後到案、未與告訴人
    等達成民事上和解，犯後供詞反覆飾卸狡辯且拒未供出與其共犯之人等一切情狀
    ，量處如主文所示之刑，以資懲儆。
據上論斷，應依刑事訴訟法第二百九十九條第一項前段，刑法第二十八條、第五十六
條、第三百三十九條第一項，罰金罰鍰提高標準條例第一條前段，判決如主文。
本案經檢察官王森榮到庭執行職務。
中    華    民    國      八十九    年      二        月    二十四      日
                              臺灣臺南地方法院刑事第二庭
                                      法  官  林  淑  婷
右正本證明與原本無異
如不服本判決應於送達後十日內向本院提出上訴狀
              書記官  董  挹  棻
中    華    民    國      八十 九   年      二        月     二十九     日
附錄本案論罪科刑法條全文：
刑法第三百三十九條第一項：意圖為自己或第三人不法之所有，以詐術使人將本人或
                          第三人之物交付者，處五年以下有期徒刑、拘役或科或
                          併科一千元以下罰金。


司法院資訊處製作；財團法人民間司法改革基金會備份。
